臺灣臺中地方法院刑事判決　　　　　　　　　　　　九十一年度易字第一六一一號
　　公　訴　人　臺灣臺台中地方法院檢察署檢察官
　　被　　　告　甲○○
右列被告因違反毒品危害防制條例案件，經檢察官提起公訴（九十一年度毒偵字第一
五七四號），本院判決如左：
    主  文
甲○○施用第二級毒品，累犯，處有期徒刑肆月，如易科罰金，以佰元折算壹日。
扣案之第二級毒品安非他命壹包（含袋重約壹點陸公克），沒收銷燬之。
    事  實
一、甲○○前於民國八十八年三月間及十二月間，均因施用毒品案件，分別經本院以
    八十八年度毒聲字第二０六四號及臺灣彰化地方法院以八十八年度毒聲字第五四
    二六號裁定送觀察、勒戒後，均認無繼續施用毒品之傾向，而由臺灣臺中地方法
    院檢察署檢察官於八十八年四月十二日以八十八年度偵字第八三五四號及臺灣彰
    化地方法院檢察署檢察官於八十八年十二月二十九日以八十八年度毒偵字第二０
  八六號為不起訴處分確定。猶不知悔改，於八十九年七月間又因施用第二級毒品
    安非他命案件，經臺灣彰化地方法院以八十九年度毒聲字第三五二八號裁定令入
    戒治處所施以強制戒治。嗣因其於戒治處所中戒治效果經評定良好，乃由該法院
    於八十九年十一月二十九日以八十九年度毒聲字第五四七三號裁定停止戒治，所
    餘期間付保護管束，於九十年七月十五日保護管束期滿。而其所犯上開施用第二
    級毒品罪部分，則另由該法院於八十九年八月二十四日以八十九年度彰簡字第五
    八七號判處有期徒刑四月，如易科罰金以三百元折算一日確定，業於九十一年一
    月十八日執行。詎其仍不知戒惕，竟因心情不佳，又興起施用第二級毒品安非他
    命之犯意，而於九十一年四月二日往前回溯約七日之某時，在臺中縣潭子鄉○○
    ○○街一一一號七樓之一住處內，以將第二級毒品安非他命放置在玻璃吸食器內
    ，用火燒烤，吸食所產生氣體之方式，施用第二級毒品安非他命一次。嗣於九十
    一年四月二日凌晨三時四十分許，甲○○因騎乘機車在臺中市○○區○○路與松
    竹路口遇警攔檢，當場扣得其所有之第二級毒品安非他命一包（含袋重約一．六
    公克），而悉上情。甲○○因係第四度違犯毒品危害防制條例第十條第二項施用
    施用第二級毒品罪，本院乃於九十一年六月二十日以九十一年度毒聲字第一六三
    九號裁定令入戒治處所施以強制戒治一年，現正在臺灣臺中戒治所執行強制戒治
    中。
二、案經臺中市警察局第五分局報告臺灣臺中地方法院檢察署檢察官偵查起訴。
    理  由
一、右揭事實，業據被告甲○○於本院審理時供承不諱，並有臺中市警察局第五分局
    扣押筆錄一份、照片一張附卷可稽，及第二級毒品安非他命一包（含袋重約一．
    六公克）扣案足憑。又查：
（一）被告於查獲後所採集之尿液經送請台中市衛生局檢驗結果，固呈甲基安非他命
      陽性反應，然再經本院送請內政部警政署刑事警察局以氣相層析質譜分析法鑑
      驗結果，則呈安非他命類藥物及嗎啡均陰性反應等情，有台中市衛生局煙毒尿
      液檢驗成績書、內政部警政署刑事警察局鑑驗通知書各一份在卷可考。而按氣
      相層析質譜儀雖係目前最常採用以測試嫌疑人有無施用毒品之確認方法，但常
      人如有施用安非他命，約百分之七十於二十四小時內自尿中排出，約百分之九
      十於九十六小時自尿中排出，故以目前之檢驗方式至多僅能檢測出被告於採尿
      送驗前四日內，有無施用第二級毒品安非他命之情事（行政院衛生署藥物食品
      檢驗局八十一年二月八日（八一）藥檢壹字第００一一五六號函示可參）。本
      案被告甲○○既供陳其係於九十一年四月二日前約七日之某時，曾施用第二級
      毒品安非他命一次，參諸前揭說明，顯已超出氣相層析質譜儀所能檢測之範圍
      。是以，本院再將被告之尿液送請複驗之結果，安非他命類藥物及嗎啡雖均呈
      陰性反應，亦無從據以為被告有利之認定。綜上，被告前開自白，核與事實相
      符，堪予信採。
（二）再查，被告前於八十八年三月間及十二月間，已分別因施用毒品案件，經本院
      以八十八年度毒聲字第二０六四號及臺灣彰化地方法院以八十八年度毒聲字第
      五四二六號裁定送觀察、勒戒後，均認無繼續施用毒品之傾向，而由臺灣臺中
      地方法院檢察署檢察官於八十八年四月十二日以八十八年度偵字第八三五四號
      及臺灣彰化地方法院檢察署檢察官於八十八年十二月二十九日以八十八年度毒
      偵字第二０八六號為不起訴處分確定。惟仍不知悔改，於八十九年七月間又因
      施用第二級毒品安非他命案件，經臺灣彰化地方法院以八十九年度毒聲字第三
      五二八號裁定令入戒治處所施以強制戒治。嗣因其於戒治處所中戒治效果經評
      定良好，乃由該法院於八十九年十一月二十九日以八十九年度毒聲字第五四七
      三號裁定停止戒治，所餘期間付保護管束，於九十年七月十五日保護管束期滿
      。而其所犯施用第二級毒品罪部分，則另由該法院於八十九年八月二十四日以
      八十九年度彰簡字第五八七號判處有期徒刑四月，如易科罰金以三百元折算一
      日確定，業於九十一年一月十八日執行等情，有臺灣高等法院被告全國前案紀
      錄表、臺灣臺中地方法院檢察署刑案資料查註紀錄表、全國施用毒品案件記錄
      表、受觀察勒戒人毒品及前科紀錄簡列表、臺灣彰化地方法院檢察署檢察官聲
      請簡易判決處刑書、本院法務部在監在押資料表、本院刑事裁定等件足資參佐
      。可知被告在此之前業已三度違犯毒品危害防制條例第十條之罪。而依前述，
      被告經過上開二次觀察、勒戒及一次強制戒治之執行，且就其第三次所犯施用
      毒品罪部分，亦經臺灣彰化地方法院判處有期徒刑四月，如易科罰金以三百元
      折算一日確定，並已執行完畢，竟仍不知悛悔，復於九十一年四月二日往前回
      溯約七日內之某時，施用第二級毒品安非他命一次，顯係第四度違犯毒品危害
      防制條例第十條之罪。
（三）綜上，本件事證明確，被告右揭犯行，堪以認定。
二、按安非他命係毒品危害防制條例第二條第二項第二款所定之第二級毒品，不得非
    法施用。而被告前已三次違犯同條例第十條之罪一節，又已詳如前述。是核被告
    所為，係犯毒品危害防制條例第十條第二項之施用第二級毒品罪。茲再析述如下
    ：
（一）被告持有第二級毒品安非他命後，進而施用，其持有之低度行為應為施用之高
      度行為所吸收，不另論以持有第二級毒品罪。
（二）公訴人雖依卷附之台中市衛生局煙毒檢驗成績書所載而認被告係於九十一年四
      月二日上午八時許在警局採尿回溯九十六小時內之某時，施用第二級毒品安非
      他命，然按目前常用的尿液篩檢方式包括酵素免疫分析法、薄層色層分析法、
      放射免疫分析法及氣相層析質譜儀。前三者之篩檢方法中，某些成藥中之成份
      因與嗎啡有類似的作用，而可產生與嗎啡之交叉反應，使尿液測試呈現偽陽性
      ，但利用精密的儀器分析，將可排除偽陽性之可能，而得到正確的答案，因此
      篩檢結果必須進一步確認。在目前最常採用之確認方法為氣相層析質譜儀，此
      乃因在良好的操作條件下，以氣相層析質譜儀作藥物及其代謝產物之定性及定
      量分析，幾乎不會有偽陽性反應產生（參見行政院國軍退除役官兵輔導委員會
      台北榮民總醫院八十三年四月七日（八三）北總內字第○三○五九號函說明）
      。易言之，尿液經以氣相層析質譜儀之確認方法檢驗後，所得之結果始堪信採
      。基此，本案被告甲○○所採集之尿液經送請內政部警政署刑事警察局依氣相
      層析質譜分析法鑑驗結果，安非他命類藥物及嗎啡既均呈陰性反應，公訴人前
      開認定，即不可採，併此明。
（三）被告於八十九年七月間因施用第二級毒品安非他命案件，曾經臺灣彰化地方法
      院於八十九年八月二十四日以八十九年度彰簡字第五八七號判處有期徒刑四月
      ，如易科罰金以三百元折算一日確定，業於九十一年一月十八日執行等情，有
      臺灣高等法院被告全國前案紀錄表、臺灣臺中地方法院檢察署刑案資料查註紀
      錄表、臺灣彰化地方法院檢察署檢察官聲請簡易判決處刑書、本院法務部在監
      在押資料表等件在卷可按。其受有期徒刑之執行完畢，五年以內再犯本件有期
      徒刑以上之罪，為累犯，依法加重其刑。
（四）爰審酌被告前已因施用毒品案件，執行二次觀察、勒戒及一次強制戒治程序，
      且就第三次違犯毒品危害防制條例案件，又經臺灣彰化地方法院判處有期徒刑
      四月，如易科罰金以三百元折算一日確定，並已執行徒刑完畢，竟仍不知戒惕
      ，再度違犯本件毒品危害防制條例第十條第二項之罪，無視於毒品對於自身健
      康之戕害及國家對於杜絕毒品犯罪之禁令；又被告本次係因心情不佳，一時意
      志不堅，才再施用第二級毒品，犯罪之動機、目的單純，施用毒品之次數僅有
      一次，且係自戕行為，犯罪手段平和，又未因此而危害他人，所生損害非大；
      其於本院審理時復能就右開犯行予以坦承，表示悔悟，態度良好；再考之施用
      毒品者均有相當程度之成癮性及心理依賴，其犯罪心態與一般刑事犯罪之本質
      並不相同，容應以「病人」之角度為考量，並側重適當之醫學治療及心理矯治
      為宜；被告現復經本院以九十一年度毒聲字第一六三九號裁定諭令進行長時間
      之強制戒治處遇，核該強制戒治之性質，固屬保安處分之一種，然既與其所應
      受之刑罰，同係限制人身自由，揆諸比例原則，自應予適當量刑等一切情狀，
      量處如主文所示之刑，並諭知易科罰金之折算標準，以示懲儆。
（五）扣案之第二級毒品安非他命一包（含袋重約一．六公克），係被告所有，並屬
      毒品危害防制條例第二條第二項第二款所管制之第二級毒品，為違禁物，應依
      同條例第十八條第一項前段規定，沒收銷燬之。
據上論斷，應依刑事訴訟法第二百九十九條第一項前段，毒品危害防制條例第十條第
第二項、第二十條第三項前段、第十八條第一項前段，刑法第十一條前段、第四十七
條、第四十一條第一項前段，罰金罰鍰提高標準條例第二條，判決如主文。
中　　　華　　　民　　　國　　　九十一　　年　　十二　　月　　二十五　　日
                                臺灣臺中地方法院刑事第二庭
                                    法　官  莊  嘉  蕙
右正本證明與原本無異。
如不服本判決，應於送達後十日內向本院提出上訴狀（須附繕本），上訴於臺灣高等
法院臺中分院。
                                    書記官
中　　　華　　　民　　　國　　　九十一　　年　　十二　　月　　二十五　　日
附錄論罪科刑法條
毒品危害防制條例第十條
施用第一級毒品者，處六月以上五年以下有期徒刑。
施用第二級毒品者，處三年以下有期徒刑。
